臺灣彰化地方法院刑事判決　　　　　　　　　　　　　九十三年度易字第三五八號
　　公　訴　人　臺灣彰化地方法院檢察署檢察官
　　被　　　告　丙○○
右列被告因重利案件，經檢察官聲請簡易判決處刑（九十三年度偵字第五九一號），
本院彰化簡易庭認不宜以簡易判決處刑，簽移由普通庭依通常程序審理（九十三年度
彰簡字第二九０號），本院判決如左：
        主  文
丙○○連續乘他人急迫貸以金錢，而取得與原本顯不相當之重利，處有期徒刑陸月，
如易科罰金，以佰元折算壹日。
        事  實
一、丙○○為圖謀利，竟基於概括之犯意，先、後於如附表編號一至四所示之時間，
    乘如附表所示之丁○○、乙○○及甲○○○急迫需款而前來借貸之際，或在其位
    於彰化縣彰化市○○里○○街二五九巷二一號住處兼工廠之址（指附表編號一至
    三所示部分）、或在彰化縣彰化市中庄郵局門口（指附表編號四部分），以如附
    表所示之計息方式，連續貸與丁○○、乙○○及甲○○○如附表編號一至四所示
    之款項，而陸續取得與原本顯不相當之重利。嗣為警循線查悉上情，並通知丙○○於九十二年十二月二十三日下午二時二十分許前至警局制作筆錄而查獲。
二、案經彰化縣警察局彰化分局報請臺灣彰化地方法院檢察署檢察官偵查後聲請簡易
    判決處刑，經本院改依通常程序審判。
        理  由
一、訊據被告丙○○矢口否認有何右揭重利之犯行，辯稱：伊僅有出借如附表編號三
    所示之款項五萬元給丁○○一次，且該次雙方未言明利息；又伊未曾出借如附表
    編號一、二所示之一萬五千元及二萬元給丁○○、乙○○；再伊並不認識甲○○○，已忘記是否曾借款如附表編號四所示之三萬元與甲○○○云云。惟查：前揭
    如附表編號一至四所示之借款重利情事，業分據證人即借款人丁○○、乙○○、
    甲○○○及介紹並帶同甲○○○前往彰化縣彰化市中庄郵局門口向被告借款之黃
    國楨等人分別於警、偵訊及本院審理時證述綦詳，且前開證人丁○○、乙○○及
    證人甲○○○、黃國楨就有關借款之時間、地點、計息方式、實際取得之本金金
    額等情，所證情節均互核相符，堪認證人丁○○、乙○○、甲○○○、黃國楨等
    人證述之內容與事實相符而為可信；被告上開辯解，顯係事後卸責之詞，諉無可
    採。此外，復有如附表編號三所示被害人丁○○簽發交付與被告供借款擔保之支
    票影本一份在卷可佐，本件事證確，被告犯行洵堪認定。
二、核被告所為，係犯刑法第三百四十四條之重利罪。又公訴人雖未敘及被告所為如
    附表編號一、二所示借款與被害人乙○○之部分，亦未敘及被告所為如附表編號
    四所示之重利犯行，惟上開被告所為之重利犯行，與公訴人起訴書所載被告連續
    重利借款三次與丁○○之部分，分別具有想像競合犯、連續犯之裁判上一罪關係
    ，均為起訴效力所及，本院自應併予審判，附此敘明。再被告所為如附表編號一
    、二所示，係各以一行為同時借款與被害人丁○○、乙○○二人而取得與原本顯
    不相當之重利，屬同種之想像競合犯，應各依刑法第五十五條之規定從一重處斷
    。另被告先後四次之犯行，時間緊接，犯罪構成要件相同，顯係基於概括之犯意
    反覆為之，為連續犯，應依連續犯之規定，論以一罪，並加重其刑。爰審酌被告
    之素行尚佳、犯罪之動機、目的係為圖一己之厚利、乘他人急迫而取得與原本顯
    不相當重利之手段、重利借款之次數為四次、重利計息之方式、對社會金融及如
    附表所示前來借款之人所生之損害及犯罪後之態度等一切情狀，量處如主文所示
    之刑，並諭知易科罰金之折算標準，以示懲儆。
據上論斷，應依刑事訴訟法第四百五十二條、第二百九十九條第一項前段，刑法第五
十六條、第三百四十四條、第五十五條、第四十一條第一項前段，罰金罰鍰提高標準
條例第一條前段、第二條，判決如主文。
本案經檢察官邱鼎文到庭執行職務
中      華      民      國    九十三    年      十      月    二十七    日
                                臺灣彰化地方法院刑事第二庭
                                  審判長法官  李  水  源
                                  法      官  廖  政  勝
                                  法      官  李  雅  俐
右正本證明與原本無異。
如不服本判決，應於判決送達後十日內，向本院提出上訴狀（須附繕本）。
告訴人或被害人對於判決如有不服具備理由請求檢察官上訴者，其上訴期間之計算係
以檢察官收受判決正本之日期為準。
                                  法院書記官  陳  秀  娟
中      華      民      國    九十三    年     十一     月      三      日
附錄本案論罪科刑法條：
刑法第三百四十四條：
乘他人急迫、輕率或無經驗貸以金錢或其他物品，而取得與原本顯不相當之重利者，
處一年以下有期徒刑、拘役或科或併科一千元以下罰金。
附  表：
┌──┬─────┬────────┬──────────┬──────┐
│編號│ 借款時間 │借  款  人  及  │  本金及計息方式    │擔  保  品  │
│    │（民國）  │急迫需款之原因  │    （新臺幣）      │            │
├──┼─────┼────────┼──────────┼──────┤
│一  │九十二年三│丁○○、乙○○  │(1)本金：一萬五千元  │由丁○○簽發│
│    │月間某日  │（因急迫需款繳付│（實拿一萬三千五百元│面額一萬五千│
│    │          │房租及生意上急須│  ）                │元之本票一紙│
│    │          │購貨之用而借款）│(2)利息：每月一期，每│供擔保。    │
│    │          │                │  期一千五百元，並於│            │
│    │          │                │  交付本金時預扣第一│            │
│    │          │                │  期之利息一千五百元│            │
│    │          │                │  。                │            │
├──┼─────┼────────┼──────────┼──────┤
│二  │於附表編號│丁○○、乙○○  │(1)本金：二萬元      │由丁○○簽發│
│    │一所示時間│（因生意上急須款│（實拿一萬八千元）  │面額二萬元之│
│    │後約十五日│項購貨之用而借款│(2)利息：每月一期，每│本票一紙供擔│
│    │          │）              │  期二千元，並於交付│保。        │
│    │          │                │  本金時預扣第一期之│            │
│    │          │                │  利息二千元。      │            │
├──┼─────┼────────┼──────────┼──────┤
│三  │九十三年四│丁○○（因生意上│(1)本金：五萬元      │由丁○○簽發│
│    │月間某日  │急須款項之用而借│（實拿四萬元）      │付款人：華南│
│    │          │款）            │(2)利息：每月一期，第│商業銀行彰化│
│    │          │                │  一期之利息因擔保品│分行、面額：│
│    │          │                │  為支票，故收取一萬│五萬元、發票│
│    │          │                │  元；第二期之後，每│日：九十二年│
│    │          │                │  期利息為五千元（聲│五月十七日、│
│    │          │                │  請簡易判決處刑書誤│支票號碼：HC│
│    │          │                │  認係一萬元）。於交│一三八０七一│
│    │          │                │  付本金時預扣第一期│五號之支票一│
│    │          │                │  之利息一萬元。    │紙作為擔保。│
├──┼─────┼────────┼──────────┼──────┤
│四  │九十二年三│甲○○○        │(1)本金：三萬元      │交付甲○○○│
│    │、四月間某│（因急迫需款於借│（實拿二萬八千元）  │之先生何敏山│
│    │日        │款當日軋票之用而│(2)利息：每月一期，每│簽發之面額三│
│    │          │借款）          │  期二千元，並於交付│萬元之支票一│
│    │          │                │  本金時預扣第一期之│紙作為擔保。│
│    │          │                │  利息二千元。      │            │
└──┴─────┴────────┴──────────┴──────┘
